【裁判字號】    99,交聲,642
【裁判日期】    990908
【裁判案由】    違反道路交通管理處罰條例聲明異議
【裁判全文】
臺灣臺北地方法院交通事件裁定         99年度交聲字第642號
移送機關即
原處分機關  臺北市交通事件裁決所
異  議  人
即受處分人  乙○○
上列受處分人因違反道路交通管理處罰條例案件，對於臺北市交
通事件裁決所民國99年3月30日所為之處分（原處分案號：北市
裁催字第裁22-AEY019456號），聲明異議，本院裁定如下：
    主  文
異議駁回。
    理  由
一、原處分意旨略以：異議人即受處分人乙○○駕駛車牌號碼
    5687-QC號自用小客車，於民國99年1月2日上午1時16分，在
    和平西路及廈門街口，因「駕車行經有燈光號誌管制之交叉
    路口闖紅燈」之違規，為臺北市政府警察局中正第二分局（
    下稱原舉發單位）南昌派出所員警以北市警交字第
    AEY019456 號舉發違反道路交通管理事件通知單(下稱系爭
    通知單)，當場舉發。異議人不服舉發於99年3月31日提出陳
    述，經原舉發單位於99年4月14日以北市警中正二分交字第
    09932100700號函覆值勤員警親眼目睹異議人駕駛自小客車
    行經臺北市○○○路與廈門街口，和平西路燈號為紅燈，異
    議人未依號誌指示停等，紅燈違規左轉（東轉南），值勤員
    警依法攔停並依異議人所出示證件舉發，異議人當場拒絕簽
    收通知單，已告知需於15日內至裁罰機關繳交罰鍰，並無違
    誤，移送機關即原處分機關臺北市交通事件裁決所（下稱原
    處分機關）遂以異議人違反道路交通管理處罰條例第53 條
    第1項、第63條第1項第3款規定，依違反道路交通管理事件
    統一裁罰基準及處理細則第43、44、67條規定，於99年3月
    30日，以北市裁催字第裁22-AEY019456 號違反道路交通管
    理事件裁決書（下稱系爭裁決書）裁處罰鍰新臺幣（下同）
    4,000元罰鍰，並記違規點數3點，系爭裁決書於99年4月8日
    送達異議人等語。
二、聲明異議意旨略以：異議人當日係尋找停車位，突遭員警由
    其車後方騎機車疾駛而來，由其車左前方阻擋攔下，值勤時
    態度傲慢並嚼食口香糖，未說明原由就開立闖紅燈罰單，異
    議人當場錯愕，故拒絕簽收罰單，員警語帶恐嚇並指著自己
    的胸口說：「我現在值勤有帶攝影機，你不簽沒關係，15日
    後我們也會將罰單寄給你。」說完就騎機車疾駛離去，並和
    另位警員併排交談，就此原舉發單位已發文承認員警執法態
    度及技巧不佳需提升，且異議人確實也沒有闖紅燈，如果員
    警有帶攝影機應該提出佐證，況且員警說罰單會寄，結果也
    沒有寄來，是之後異議人主動到裁決所查核的，而且罰單上
    所填載需至裁決所領罰單的字樣，筆跡與原罰單上的筆跡不
    同，是事後再補上的，員警誤開1張2,700元的罰單，還讓罰
    單逾期要罰雙倍，這是什麼樣的人民保母，希能主持公道還
    其清白，爰提起本件異議等語。
三、按汽車駕駛人，行經有燈光號誌管制之交岔路口闖紅燈者，
    處新臺幣1,800元以上5,400 元以下罰鍰。又汽車駕駛人有
    下列各款所列條款之一者，除依原條款處罰鍰外，並予記點
    ：三有第53條情形之一者，各記違規點數3點。道路交通管
    理處罰條例第53條第1項、第63 條第1項第3款亦有明定。
四、經查：
    (一)異議人駕駛車牌號碼5687-QC號自用小客車，於99年1月2
      日上午1時16分，由和平西路左轉至廈門街，旋在廈門街
      遭原舉發單位員警攔阻至路邊停車之事實，為異議人所不
      否認，有聲明異議狀及陳述書在卷，堪以認定。
    (二)就異議人違規之經過，原舉發單位員警甲○○於99年7月
      14日到庭具結證稱：當天其與另名員警擔服巡邏勤務，巡
      簽至臺北市○○○路○段81號靠近廈門街之巡邏箱時，當
      時和平西路已經紅燈，而異議人的車子從和平西路之外側
      車道，紅燈左轉到廈門街，當時只有異議人1臺車子過去
      ，甲○○及另名員警目睹時距離異議人不到30公尺，立即
      開警示燈跟著異議人到廈門街，這段過程中異議人始終未
      離開其等視線，於廈門街的7-11便利商店請異議人靠右停
      車，並跟異議人表示異議人紅燈左轉違規，異議人有出示
      行車執照及駕駛執照，甲○○即開立罰單，過程中異議人
      表示在找車位，繞了好久，並要求開比較輕的法條，但為
      甲○○所拒絕，等開完罰單後，異議人拒絕簽名，也拒絕
      收受罰單，甲○○即告知15天內要到裁決所去繳交罰單，
      並未跟異議人說罰單會補寄給異議人，「已告知駕駛15日
      內要到裁決所繳款」係甲○○回到派出所才補記到罰單上
      （第20背面至22頁）等語，並有甲○○庭呈之現場圖1紙
      、現場照片2紙（第23至25頁）附卷可稽。查甲○○係原
      舉發單位之警員，以擔任交通勤務為其職責，為公務員，
      與異議人素昧平生，並無任何仇怨存在，應無無故設詞虛
      構陷害異議人之理，並經具結作證擔保其證詞之可信度，
      堪認其上開所述應屬事實，可以採信。
    (三)再者，經本院勘驗甲○○提出之開單過程錄影光碟（內容
      詳如附件），異議人亦於當天所稱「這個紅燈你也知道，
      是不是剛轉換而已」、「這換了（應指紅綠燈燈號變換紅
      燈），我就剛好轉過來」、「紅燈剛切換，我只是轉比較
      快而已」均已坦承其確實有紅燈左轉之違規行為甚明。而
      由錄影光碟中員警所稱「汽車沒有兩段式左轉」也和甲○
      ○於本院開庭時所稱違規車輛由和平西路靠路邊之外側車
      道左轉等情相符。此外，異議人在拒絕簽名及收受罰單後
      ，員警未曾告知「罰單會寄給異議人」，而是明確告知要
      在5天後15天以內到裁決所監理站去繳款，並已明確告知
      如果超過15天的話，金額會加多等情無訛，亦有如附件所
      示勘驗內容在卷可稽。是異議人指稱員警無故開單、告知
      罰單會寄給異議人卻沒寄，害異議人罰單金額加倍云云，
      難令採信。
    (四)綜上，本件異議人確實有駕車行經有燈光號誌管制之交叉
      路口闖紅燈之行為，應可認定。
五、從而原處分機關以異議人「駕車行經有燈光號誌管制之交叉
    路口闖紅燈」之違規行為，依道路交通管理處罰條例第53條
    第1項、第63條第1項第3款規定，以系爭裁決書裁處異議人
    罰鍰4,000元，並記違規點數3點，並無不當，異議人之異議
    難認有理由，應予駁回。
六、據上論斷，應依交通案件處理辦法第19條，裁定如主文。
中    華    民    國    99    年    9     月    8     日
                  交通法庭法  官  李貞瑩
以上正本證明與原本無異
如不服本裁定應於送達後5日內向本院提出抗告狀
                          書記官  陳鳳瀴
中    華    民    國    99    年    9     月    8     日
附件
99年度交聲字第642號交通聲明異議案件勘驗筆錄
勘驗時間：民國99年9月7日下午4時45分
勘驗地點：法官辦公室
勘驗實施人：法官李貞瑩
勘驗標的：員警甲○○提出之開單過程錄影光碟1片（置於證物袋
          內）
勘驗內容：
一、該錄影所示時間有誤2068.5.16  10：05：37 ～10：12：04
    （全長約7分）
二、畫面顯示時間為夜間，一臺黑色汽車停在7-11前面，車內駕
    駛與車外2名員警對話。駕駛主要與錄影之員警對話。
三、對話內容如下：
駕駛：在找車位啦，抱歉，抱歉，我住在這邊而已，一直找不到
車位。抱歉抱歉。
員警：所以你紅燈左轉喔，紅燈左轉要開單喔。
駕駛：我一直在找車位，找不到車位，不好意思。（員警似說這
      沒辦法）對不起對不起，我想說在這邊繞…（聲音較小聽
      不清楚，似要求開比較少的）
員警：我們不能亂改法條。不好意思。
駕駛：拜託一下。…我在這邊繞了好幾圈了都沒有位子，所以我
      才在繞。（向另一名在嚼口香糖之警員說明到處都找不到
      車位）
員警：來，麻煩這邊簽個名。
駕駛：這個要罰多少？
員警：這個喔，七天的話要罰2700。
駕駛：不要開這麼貴的啦好不好。
員警：不好意思，真的沒有辦法改法條。
駕駛：我只是停個車而已，好不好拜託一下啦。
員警：這個真的沒辦法。
（駕駛繼續要求員警）
員警：這個小型DV都在錄音錄影。你講的我講的都有錄進去，真
      的沒辦法改，紅燈左轉就是紅燈左轉。
駕駛：這個紅燈你也知道，是不是剛轉換而已。
員警：你從旁邊這樣切過去，我來的時候就在你後面看得一清二
      楚。
駕駛：如果說你有錄的話，那這樣我沒話講，這換了，我就剛好
      轉過來（比劃手勢），我就是要左轉。
員警：我跟你解釋，汽車沒有兩段式左轉。
駕駛：我沒有兩段式左轉。
員警：你是和平西左轉廈門，這叫紅燈左轉。
駕駛：紅燈剛切換，我只是轉比較快而已。
員警：這就叫做紅燈左轉。
駕駛：這樣我沒辦法。
員警：吳先生請問你紅單要簽嗎？
駕駛：我不願意簽。
員警：那你紅單要收嗎？
駕駛：我不願意收。
員警：你不願意收，你的權利我一樣要告訴你，5天以後15天以內
      要到裁決所監理站繳，不要超過15天。超過15天的話，金
      額會加多…
駕駛：我會去申訴。
員警：你不收嘛，你的證件還給你，開車小心紅綠燈要注意一下
。
錄影結束。

司法院資訊處製作；財團法人民間司法改革基金會備份。
